【裁判字號】    92,上更(一),35
【裁判日期】    920709
【裁判案由】    違反槍砲彈藥刀械管制條例等
【裁判全文】
臺灣高等法院臺中分院刑事判決                 九十二年度上更 (一)字第三五號
    上  訴  人  臺灣臺中地方法院檢察署檢察官
    被      告  甲○○
    指定辯護人  本院公設辯護人乙○○
右上訴人因被告行使偽造貨幣案件，不服臺灣臺中地方法院中華民國九十一年五月三
十一日第一審判決（民國九十一年度訴字第七四號，起訴案號：臺灣臺中地方法院檢
察署民國九十一年度偵字第一九四二五號），提起上訴，經最高法院發回更審，本院
判決如左：
    主      文
原判決關於甲○○收集偽造之通用紙幣及定執行刑部分均撤銷。
甲○○被訴收集偽造之通用紙幣部分無罪。
    理      由
一、本件公訴意旨略以：被告甲○○明知綽號「阿宏」男子所持交之偽造新版新臺幣
    （下同）一千元紙幣二十七張及舊版百元偽鈔十六張係偽造之通用紙幣，惟因缺
    款花用，仍意圖供行使之用，於九十年十月二十七日上午十時許，在臺中市○○
    路建國市場前，予以收受而收集該偽造之紙幣，被告並將前開偽造之紙幣置放在
    其妻簡秀美所有之車號ＴＳＥ－七六三號重機車置物箱內。嗣於同日下午六時四
    十分許，被告騎乘前開機車行經臺中市○區○○路五八四號旁巷子時，因形跡可
    疑為警盤查其機車置物箱，當場扣得前開偽造之紙幣（並另扣得改造槍枝、子彈
    ，所涉違反槍砲彈藥刀械管制條例部分已經判決確定）。
二、按犯罪事實應依證據認定，無證據不得推定犯罪事實，不能證明被告犯罪或其行
    為不罰者，應諭知無罪之判決，刑事訴訟法第一百五十四條、第三百零一條第一
    項分別定有明文，又事實之認定，應憑證據，如未能發現相當證據，或證據不足
    以證明，自不能以推測或擬制之方法，以為裁判基礎；另認定犯罪事實應依證據
    ，為刑事訴訟法所明定，故被告否認犯罪事實所持之辯解，縱屬不能成立，仍非
    有積極證據足以證明其犯罪行為，不能遽為有罪之認定，有最高法院四十年度臺
    上字第八十六號、三十年度上字第一八三一號判例可參。
三、本件公訴意旨認被告涉有收集偽造通用紙幣罪嫌，係以被告於偵訊坦承持有前揭
    偽造紙幣，且扣案之新版千元偽鈔二十七張，經檢察署送中央銀行發行局鑑定結
    果，認均係彩色噴墨方式仿印之偽鈔，有該局九十年十一月二十七日（九○）台
    央發字第○三○○六○六三○號函在卷可考，被告於偵查中自承知悉「阿宏」所
    交付之紙鈔為偽鈔，其已知為偽鈔，是係基於行使之意圖而收受等為據，訊據被
    告固不否認確於其使用之車號ＴＳＥ－七六三機車置物箱內經警查獲偽鈔情事，
    惟堅決否認有何不法犯行，並以戊○○將槍枝交伊寄藏，伊不知戊○○竟將偽鈔
    亦併放入機車置物箱內等語為辯，本院公設辯護人則以本案並無事證證明被告有
    行使偽鈔意圖，是應諭知無罪判決等語為被告辯解；經查：
１、經查本案並未扣得公訴意旨所指舊版百元偽鈔十六張，有臨檢紀錄及警員職務報
    告可參，是被告並無收集舊版百元偽鈔之犯行。
２、被告於偵訊及原審分別供承「（槍枝、子彈、偽鈔是否同時放在你的機車行李箱
    內。）是的」、「（你在何處被警臨檢查獲。）我在台中市鹿王飯店前被臨檢，
    當時機車內就有扣案之物品」、「（你明知道有列管扣押物品，為何仍騎機車載
    著到處走動。）因我要送五百元給我朋友」、「（當時是否知道查獲物是假鈔﹖
    ）知道」、「阿宏也有告訴我要寄放假鈔」，有偵訊及原審筆錄可參，是被告所
    辯係他人在伊不知情狀況下，將扣案偽鈔放置於其機車置物箱內云云，自無足採
    ，被告應明知機車內有上該偽鈔，又戊○○經原審及本審訊問結果亦否認有將偽
    鈔交予被告情事，亦有訊問筆錄在卷，被告所稱偽鈔係戊○○於伊不知情狀況下
    放置於其機車內一節，除被告片面之詞外，別無任何客觀具體事證可佐，亦有疑
    義，然犯罪事實應依證據認定，故被告否認犯罪事實所持之辯解，縱屬不能成立
    ，仍應有積極證據足以證明其犯罪行為，否則不能遽為有罪之認定，已如前述，
    本案尚不能以被告前揭不知機車內有偽鈔等辯解無可採信，即逕認其所為與行使
    偽造紙幣犯罪構成要件相符，而予論罪科刑。
３、刑法第一百九十六條之行使、收集、交付偽造變造通用貨幣罪，係以「行使偽造
    、變造之通用貨幣、紙幣、銀行券，或意圖供行使之用而收集或交付於人者」為
    犯罪構成要件，本案並無任何事證證明被告有行使偽鈔犯行，而意圖供行使之用
    收集偽鈔罪，除行為人須有收集偽鈔之客觀行為外，並須行為人係基於行使意圖
    而收集偽鈔者始足該當，蓋收集偽鈔動機不一，或為行使，或為收藏，甚或有線
    民為檢舉犯罪而收集偽鈔者，不一而足，原不能僅因客觀上有收集偽鈔行為即逕
    論以上該罪名，而此供行使之主觀意圖自須以客觀事證證明之，並非行為人有收
    集偽鈔行為即可逕推測或擬制認定必係基於行使意圖，本案並無任何具體事證證
    明被告係為供行使之用而收集持有扣案偽鈔，證人即臺中市警察局第一分局繼中
    派出所警員丁○○於本審亦證述在被告遭捕獲約二星期前，被告曾告訴伊在台中
    市○○路有人製作偽鈔，證人告知被告至分局製作檢舉筆錄，以便申請搜索票，
    且檢舉偽鈔可領檢舉金，有本審訊問筆錄在卷可參，是本案被告確有意向警員
    檢舉他人偽鈔犯行，已可認定，又經本審調閱戊○○所涉偽造紙幣案件，戊○○
    因與林律偉自九十年十月中旬某日起，由林律偉提供具有彩色影印、列表、掃瞄
    之多功能事務機、裁刀、色帶、墨水等物品，在戊○○承租之臺中市○○路○段
    三九巷三弄九號十樓五室共同偽造通用紙幣犯行，已經最高法院以共同偽造紙幣
    罪判刑確定，有本院九十一年度上訴字第一三九七號全案宗卷可參，是本案既不
    能完全排除被告係為檢舉犯罪而與偽鈔集團接觸並因而持有偽鈔之可能性，又無
    任何具體事證證明被告有行使該等偽鈔意圖，所為與前揭意圖供行使之用而收集
    通用紙幣犯罪構成要件難稱相侔，自不能遽以論罰，原審僅以被告經查獲持有扣
    案偽鈔，即推定有行使意圖而予論罪科刑，尚有未洽，檢察官上訴意旨雖未指摘
    及此，然原審此部分判決既確不當，即屬無可維持，應予撤銷，並就此部分諭知
    無罪判決，而被告所犯收集偽鈔部分既經本院宣告無罪，則所定應執行刑已失所
    附麗，應併予撤銷。
四、又沒收為從刑之一種，依主從不可分原則，應附隨於主刑而同時宣告之，如諭知
    無罪之判決，既無主刑，從刑亦無所附麗，自無從宣告沒收（參考最高法院七十
    八年度台非字第七二號判例意旨），故扣案偽鈔無從於本案判決宣告沒收，宜由
    檢察官另行處理之。
據上論結，應依刑事訴訟法第三百六十九條第一項前段、第三百六十四條、第三百零
一條第一項，判決如主文。
本案經檢察官丙○○到庭執行職務。
中      華      民      國      九十二  年      七      月      九      日
                                臺灣高等法院臺中分院刑事第五庭
                                      審判長法  官  袁  從  楨
                                            法  官  胡  森  田
                                            法  官  姚  勳  昌
右正本證明與原本無異。
檢察官得上訴。
如不服本判決應於收受送達後十日內向本院提出上訴書狀，其未敘述上訴之理由者並
得於提起上訴後十日內向本院補提理由書（均須按他造當事人之人數附繕本）。
                                            書記官  洪  麗  華
中      華      民      國      九十二  年      七      月      十      日
                                                                        Ａ


司法院資訊處製作；財團法人民間司法改革基金會備份。
